臺灣新竹地方法院民事小額判決
111年度竹北小字第57號
原      告  鄭露堯  
訴訟代理人  鄭金華  


被      告  新通交通有限公司

法定代理人  洪國怡  
訴訟代理人  陳沛緹  
被      告  洪任鋒  
            周燦雄  

上列當事人間請求損害賠償事件，本院於民國111年3月24日言詞
辯論終結，判決如下：
    主  文
一、被告洪任鋒、新通交通有限公司、周燦雄應連帶給付原告新
    臺幣貳萬參仟參佰柒拾伍元，及被告洪任鋒、新通交通有限
    公司自民國一一一年一月二十一日起、被告周燦雄自民國一
    一一年二月二日起，均至清償日止，按年息百分之五計算之
    利息。
二、前項所命給付，如任一被告已為給付，其餘被告於該給付範
    圍內，免除給付義務。
三、原告其餘之訴駁回。　　
四、訴訟費用新臺幣壹仟元由被告連帶負擔。　　
五、本判決第一項得假執行。但任一被告如以新臺幣貳萬參仟參
    佰柒拾伍元為原告預供擔保後，得免為假執行。
    事  實  及  理  由
一、原告起訴主張：
㈠、被告洪任鋒於民國110年8月6日20時46分許，駕駛新通交通有
    限公司（下稱新通公司）所有車牌號碼000-00號營業大客車
    於新竹縣○○鄉○○路○段000000號（下稱肇事地點）旁空地，
    由路外往右倒車駛入車道，未派員至車後指引，且未注意行
    進中之車輛並讓其先行，適有被告周燦雄駕駛車牌號碼00-0
    000號自小客車沿建興路一段由北往南行至肇事地點，遇見
    同向被告洪任鋒駕駛之車輛駛入車道欲繞越前行，貿然向左
    跨越分向限制線至對向車道而未注意車前狀況，不慎碰撞原
    告所有由訴外人鄭愈陽駕駛之車牌號碼000-0000號普通重型
    機車（下稱系爭機車），致系爭機車毀損，原告業已支出必
    要修復費用新臺幣(下同)69,500元（含工資8,000元、零件6
    1,500元，卷第17頁）而受有損害。
㈡、被告洪任鋒為被告新通公司員工，於車禍當日係因執行職務
    ，使被告周燦雄跨越分向限制線，造成系爭機車毀損，被告
    新通公司自應與被告洪任鋒對原告連帶負賠償責任。為此，
    爰依侵權行為之法律關係，提起本件訴訟，並聲明：⑴被告
    洪任鋒、新通公司、周燦雄應連帶給付原告69,500元，及自
    起訴狀繕本送達翌日起至清償日止，按年息5%計算之利息。
    如任一被告為清償，其餘被告免其給付責任；⑵訴訟費用由
    被告連帶負擔。
二、被告則答辯以：
㈠、被告洪任鋒、新通公司：不爭執於上開時、地發生本件車禍
    ，及應負過失責任，然原告系爭機車車損應扣除折舊費用。
    答辯聲明：⑴原告之訴駁回。⑵訴訟費用由原告負擔。
㈡、被告周燦雄：不爭執於上開時、地發生本件車禍，及應負過
    失責任，請依法判決。未為答辯聲明。
三、本院之判斷：
㈠、原告主張本件車禍及損害發生之事實，業據其提出交通部公
    路總局車輛行車事故鑑定覆議會出具覆議意見書（0000000
    案）、行車執照、車損照片、維修明細表等件影本為證（卷
    第15-17、79-85頁），復為被告所不爭執，應認原告此部分
    主張可採。
㈡、按因故意或過失，不法侵害他人之權利者，負損害賠償責任
    ；數人共同不法侵害他人之權利者，連帶負損害賠償責任；
    汽車、機車或其他非依軌道行駛之動力車輛，在使用中加損
    害於他人者，駕駛人應賠償因此所生之損害，民法第184條
    第1項前段、民法第185條第1項前段、第191條之2前段定有
    明文。次按行車起駛前應顯示方向燈，注意前後左右有無障
    礙或車輛行人，並應讓行進中之車輛行人優先通行：汽車倒
    車時應顯示倒車燈光或手勢後，謹慎緩慢後倒，並應注意其
    他車輛及行人；大型汽車倒車須派人在車後指引，如無人在
    車後指引時，應先測明車後有足夠之地位，並促使行人及車
    輛避讓；汽車在未劃設慢車道之雙向二車道行駛時，在劃有
    分向限制線之路段，不得駛入來車之車道內；汽車行駛時，
    駕駛人應注意車前狀況並隨時採取必要之安全措施，道路交
    通安全規則第89條第1項第7款、第110條第2、3款、第97條
    第1項第2款、第94條第3項前段亦有明文。本件車禍發生時
    ，被告洪任鋒倒車駛入車道時，未派人在車後指引，亦未注
    意行進中之車輛並禮讓其優先通行，使被告周燦雄繞越前行
    ；被告周燦雄違規跨越分向限制線，且未注意車前狀況並採
    取必要之安全措施，而與系爭機車發生碰撞，致系爭機車毀
    損，有前引資料附卷可參，被告洪任鋒、周燦雄對此亦不爭
    執，足認渠2人對於本件車禍之發生，顯有過失，且其過失
    行為與系爭機車受損之結果間具有相當因果關係，是被告洪
    任鋒、周燦雄就本件肇事應負過失侵權行為責任，洵堪認定
    。
㈢、按不法毀損他人之物者，被害人得請求賠償其物因毀損所減
    少之價值，民法第196條定有明文。另物被毀損時，被害人
    除得依據民法第196條請求賠償外，並不排除民法第213條至
    第215條之適用，依民法第196條請求賠償物被毀損所減少之
    價額，得以修復費用為估定之標準，但以必要者為限（例如
    ：修理材料以新品換舊品，應予折舊），有最高法院77年度
    第9次民事庭會議決議可資參照。經查：
　⒈本件車禍之發生係被告洪任鋒、周燦雄之過失所致，已如前
    述，原告自得依共同侵權行為請求被告洪任鋒、周燦雄連帶
    負損害賠償責任。系爭機車因本件車禍受損，支出必要修復
    費用69,500元（含工資8,000元、零件61,500元），有維修
    明細表在卷可按（卷第17頁），其修復之部位與系爭機車之
    車損照片亦屬相符（卷第85頁），堪認確係屬修復系爭機車
    所必要，而各項費用亦尚稱合理。
　⒉惟系爭機車係於105年9月出廠，有行車執照影本在卷（卷第1
    5頁），至車禍發生時已使用4年11月餘，以新品換舊品而更
    換之零件，自應予以折舊。依所得稅法施行細則第48條第1
    項規定：「採平均法者，以固定資產成本減除殘值後之餘額
    ，按固定資產耐用年數表規定之耐用年數平均分攤，計算每
    期折舊額」，參以106年2月3日財政部台財稅字第106045120
    60號公布之固定資產耐用年數表，機器腳踏車之耐用年數為
    3年，再參酌營利事業所得稅查核準則第95條第6款規定「固
    定資產提列折舊採用平均法、定率遞減法或年數合計法者，
    以一年為計算單位；其使用期間未滿一年者，按實際使用之
    月數相當於全年之比例計算之；不滿一月者，以月計」。系
    爭機車為105年9月出廠，距離車禍於110年8月6日發生時，
    已使用逾3年，僅存殘價。本件零件維修金額為61,500元，
    殘價＝取得成本÷（耐用年數＋1）即61,500元÷4＝15,375元（
    元以下四捨五入）。據此，原告得請求零件修理費為15,375
    元，再加上無須折舊之工資8,000元，系爭車輛之修復費用
    總計為23,375元（計算式：15,375元＋8,000元）。
㈣、按受僱人因執行職務，不法侵害他人之權利者，由僱用人與
    行為人連帶負損害賠償責任，民法第188條第1項前段定有明
    文。被告洪任鋒為被告新通公司之受僱人，被告洪任鋒因執
    行職務時，不法侵害原告財產權，且為被告新通公司所不爭
    執，揆諸前開規定，被告新通公司自應就原告所受損害，與
    被告洪任鋒負連帶賠償責任。　
㈤、按不真正連帶債務係指數債務人具有同一給付目的，本於各
    別之發生原因，對債權人各負全部給付義務，因債務人一人
    為給付，他債務人即同免其責任之債務（最高法院95年度台
    上字第2779號判決意旨參照）。查被告洪任鋒、周燦雄依民
    法第184條第1項前段、第185條第1項前段規定，連帶負損害
    賠償責任；而被告新通公司依民法第188條第1項前段規定，
    應與洪任鋒負連帶損害賠償責任，其等本於各別之原因對原
    告負連帶賠償責任，惟所負為同一之給付目的之債務，揆諸
    前開說明，為不真正連帶債務關係。是以，如其中任一被告
    已為全部或一部之給付者，其餘被告就其履行之範圍內，同
    免給付之義務。　　
㈥、按給付無確定期限者，債務人於債權人得請求給付時，經其
    催告而未為給付，自受催告時起，負遲延責任。其經債權人
    起訴而送達訴狀，或依督促程序送達支付命令，或為其他相
    類之行為者，與催告有同一之效力；遲延之債務，以支付金
    錢為標的者，債權人得請求依法定利率計算之遲延利息。但
    約定利率較高者，仍從其約定利率；應付利息之債務，其利
    率未經約定，亦無法律可據者，週年利率為百分之5，民法
    第229條第2項、第233條第1項、第203條分別定有明文。本
    件給付屬侵權行為之債，並無確定期限，亦無約定遲延利息
    之利率，揆諸前揭法條規定，原告主張自起訴狀繕本送達被
    告洪任鋒、新通公司之翌日即111年1月21日（卷第35-37頁
    ）、被告周燦雄之翌日即111年2月2日（卷第43頁）起算法
    定遲延利息，即屬有據。
四、綜上所述，原告依民法第184條第1項前段、第185條第1項前
    段、第188條第1項前段侵權行為之法律關係，提起本件訴訟
    ，請求被告洪任鋒、新通公司、周燦雄連帶給付原告23,375
    元，及被告洪任鋒、新通公司自111年1月21日起、被告周燦
    雄自111年2月2日起，均至清償日止，按年息5%計算之法定
    遲延利息，為有理由，應予准許。逾此範圍之請求，則無理
    由，應予駁回。
五、本件事證已臻明確，兩造其餘攻擊防禦方法及證據，核與判
    決結果不生影響，爰不一一論述。
六、本件係適用小額訴訟程序所為被告部分敗訴之判決，爰依職
    權宣告假執行。並依民事訴訟法第392條第2項規定，職權為
    被告酌定相當之擔保金額後併宣告得免為假執行，暨於判決
    時確定被告應負擔之訴訟費用如主文第4項所示之金額（即
    第一審裁判費1,000元）。　
七、訴訟費用負擔之依據：民事訴訟法第79條，由法院酌量情形
    命一造負擔。　　　　　
中　　華　　民　　國　　111 　年　　3 　　月　　31　　日
                  竹北簡易庭    法  官  陳麗芬
以上正本證明與原本無異。
如對本判決上訴，非以其違背法令為理由，不得為之，且須於判
決送達後20日內向本院提出上訴狀（須按他造當事人之人數附繕
本），及繳納上訴裁判費新臺幣1,500元。
中　　華　　民　　國　　111 　年　　3 　　月　　31　　日
                                書記官  曾煜智